【裁判字號】    92,上易,318
【裁判日期】    920417
【裁判案由】    公平交易法
【裁判全文】
臺灣高等法院臺南分院刑事判決              九十二年度上易字第三一八號    Ｇ
      上  訴  人  臺灣嘉義地方法院檢察署檢察官
      被      告  甲  ○  ○
右上訴人因被告違反公平交易法案件，不服臺灣嘉義地方法院九十一年度易字第號中
華民國九十二年二月二十五日第一審判決（起訴案號：臺灣嘉義地方法院檢察署九十
一年度偵字第八一六九號），提起上訴，本院判決如左：
      主      文
原判決撤銷，發回臺灣嘉義地方法院。
      理      由
一、本件公訴意旨略以：被告甲○○係超未來資訊有限公司（下稱超未來公司）之負
    責人，為求與北軟股份有限公司（下稱北軟公司）在日本市場上之競爭，竟未委
    請專業鑑定機關為侵權鑑定報告前，基於概括之犯意，分別於民國（下同）九十
    年十月二十六日及九十一年一月二十五日，二次委請日本律師寄發不實警告信函
    予北軟公司在日本之代理商Ｋａｎｓａｉ  Ｅｌｅｃｔｒｉｃ  Ｃｏ. Ｌｔｄ及
    Ｇｉｆｕ  Ｃｏｍｐｕｔｅｒ  Ｃｏ. Ｌｔｄ，散佈北軟公司所生產之「還原精
    靈軟體」，侵害甲○○於日本所聲請之第0000000號專利權，足以造成北
    軟公司在日本代理商誤認、混淆之不實文字，致使日本代理商對北軟公司產生誤
    認，損害北軟公司之營業信譽，因認被告甲○○涉違反公平交易法第三十七條第
    一項之罪嫌云云。
二、原審以：本件被告被訴上開違反公平交易法第三十七條第一項罪嫌之事實，其犯
    罪行為及結果均在日本國內，而被告所違反之公平交易法第三十七條第一項之罪
    ，不屬於刑法第五條、第六條、第七條之罪，本國自無審判權。依刑事訴訟法第
    三百零三條第六款、第三百零七條規定，本件不經言詞辯論，逕為諭知不受理之
    判決，固非無見。
三、按案件由犯罪地或被告之住所或居所或所在地之法院管轄，刑事訴訟法第五條第
    一項定有明文。而所謂犯罪地，參照刑法第四條之規定解釋上自應包括行為地及
    結果地兩者而言（最高法院七十二年度台上字第五八九四號判例參照）。經查：
    被告甲○○在嘉義市○○○街四二號，於九十年十月二十六日以信函委託日本熊
    谷浩明律師寄發警告函予告訴人北軟公司日本代理商Ｋａｎｓａｉ  Ｅｌｅｃｔ
    ｒｉｃ  Ｃｏ. Ｌｔｄ及Ｇｉｆｕ  Ｃｏｍｐｕｔｅｒ  Ｃｏ. Ｌｔｄ等二家公
    司，以告訴人所生產之「還原精靈軟體」侵害甲○○於日本所聲請之第0000
    000號專利權，而要求該二家公司停止販售該軟體，告訴人收到代理商告知該
    警告函後，即於九十年十一月九日委請弘道聯合法律事務所李文輝律師就上開警
    告函回覆告訴人之代理商，函中說明該軟體於八十六年四月即已開發完成並販售
    上開產品，並由該代理商於九十年十一月二十二日附該函函覆。惟被告甲○○再
    委託日本熊谷浩明律師於九十一年一月二十五日再度寄發警告函予告訴人北軟公
    司前開二日本代理商，函中說明已收到該代理商之產品製造商北軟公司代理人弘
    道法律事務所回答，於該警告函附國立中正大學黃仁竑教授所出具之「資料復原
    系統FNet W.DON與Kansai EasyRecovery原理比較」乙紙，並指稱被告之專利權
    範圍內容和告訴人代理商所販賣告訴人所生產之軟體「Easy Recovery」內容相
    同，明確指出告訴人北軟公司代理商之產品販賣行為已經危害被告之專利權。前
    開事實，業據告訴人於告訴時提出前開被告委託日本熊谷浩明律師寄發之二警告
    函日文及譯本、黃仁竑教授所出具之「資料復原系統FNet W.DON與Kansai Easy
    Recovery原理比較」乙紙及其說明該比較係超未來公司委託其初步分析供該公司
    內部參考之技術報告並非鑑定報告之說明書、被告委請弘道聯合法律事務所李文
    輝律師英文覆函一件，復據被告甲○○於偵查中供承該二警告函係其所委託等情
    。則本件雖係日本律師以該二警告函直接寄發給告訴人公司在日本之代理商，然
    係被告於其在臺灣嘉義市○○○街四二號住所發函所委託日本律師發警告函，此
    見該第一次警告函自明。而第二次警告函亦載明「貴公司同時附上由貴公司的產
    品製造商北軟公司的代理人弘道法律事務所所提出的回答書在信封中」等語，再
    徵之該第二次警告函所附之國立中正大學黃仁竑教授所出具之「資料復原系統
    FNet W.DON與Kansai Easy Recovery原理比較」乙紙，而該「原理比較」依黃仁
    竑教授事後所出具之說明書表示係超未來公司委託其初步分析供該公司內部參考
    之技術報告等情，則該警告函係被告所委託，所附附件、參考資料亦在我國境內
    所提供，是以該犯罪事實，能否僅因係日本律師在日本以警告函直接寄發給告訴
    人公司在日本之代理商，而認其犯罪行為地及結果地均在日本國內致原審法院無
    審判權，即有再加研求之餘地，公訴人上訴意旨執此指摘原判決不當，為有理由
    ，應由本院予以撤銷，發回原審法院，另詳酌為適當之裁判，爰不經言詞辯論而
    為判決。
四、據上論斷，應依刑事訴訟法第三百六十九條第一項但書、第三百七十二條，判決
    如主文。
中    華    民    國      九十二      年      四      月      十七      日
                                  臺灣高等法院臺南分院刑事第六庭
                                      審判長法官  楊    明    章
                                            法官  顏    基    典
                法官  沈    揚    仁
右正本證明與原本無異。
不得上訴。
                                      法院書記官  徐    瑞    清
中    華    民    國      九十二      年      四      月      十八      日


司法院資訊處製作；財團法人民間司法改革基金會備份。
